最高法院刑事判決　　　　　　九十六年度台上字第一三０四號
上　訴　人　台灣高等法院高雄分院檢察署檢察官
被　　　告　甲○○
上列上訴人因被告違反毒品危害防制條例案件，不服台灣高等法
院高雄分院於中華民國九十三年六月十八日第二審判決（九十三
年度上訴字第三八六號，起訴案號：台灣高雄地方法院檢察署九
十二年度偵字第一四五九七號），提起上訴，本院判決如下：
　　主　文
原判決關於甲○○部分撤銷，發回台灣高等法院高雄分院。
    理　由
本件原判決以公訴意旨略稱：被告甲○○自民國九十一年間某日
起，與其男友楊宗華（業經判刑確定）共同基於犯意之聯絡，在
高雄縣鳳山市維新陸橋及澄清湖後門附近，以每次新台幣（下同
）一千元至二千元之代價，販賣第二級毒品安非他命予林世雄施
用，嗣於九十二年七月十日被警查獲等情。因認被告涉犯毒品危
害防制條例第四條第二項之販賣第二級毒品罪嫌。惟經審理結果
，認為不能證明被告犯罪，因而撤銷第一審科刑之判決，而改為
被告無罪之諭知，固非無見。
惟查：(一)、本件公訴意旨指被告與楊宗華有前揭共同販賣安非他
命予林世雄之犯行，並舉證人林世雄於警詢之證詞，作為被告犯
罪之重要論據。而卷查證人林世雄於警詢時證稱：「……『阿華
』（指楊宗華）見到我後，就打開右前車電動窗，然後『阿華』
把壹包安非他命交給他女朋友（指被告），再交給我，我就把二
千元交給『阿華』的女朋友。」等語（見警卷第九頁反面）。原
判決理由亦說明：證人林世雄於警詢時所述，雖與其在第一審所
稱伊於警詢時精神不濟，不知為何會說那種話等語不符，但其於
警詢時所述具有較可信之特別情況，依刑事訴訟法第一百五十九
條之二之規定，有證據能力云云（見原判決第九頁第十行至第十
二行）。則證人林世雄前揭警詢之證詞若屬可信，即非不能作為
被告犯罪之證據。惟原判決對於證人林世雄前揭於警詢時所為不
利於被告之證詞究竟是否可信？其證明力如何？並未詳加論敘說
明，遽謂並無證據證明被告有與楊宗華共同販賣安非他命之行為
，尚嫌理由不備。(二)、本件公訴人另舉警方翻拍蒐證錄影帶中林
世雄將手伸入被告車內交款取物之照片，作為被告犯罪證據之一
（見警卷第二十七頁）。原判決雖以該照片顯示林世雄係以低頭
彎腰之姿勢將其手臂伸入車內，而據此認定林世雄係自該車右側
車窗伸手進入車內，而直接與坐於左側駕駛座之楊宗華交付價款
及拿取毒品，並未透過坐於該車右前座之被告為之，而為有利於
被告之認定。然據跟監拍攝蒐證之警員汪瑞呈於第一審證稱：林
世雄僅手伸入而已，頭及身體並未進入車身等語（見第一審卷第
一五二頁）。證人林世雄於警詢時亦證稱：楊宗華係將安非他命
一包交給被告，再由被告交給伊，伊即將二千元交給被告等語（
見警卷第九頁反面）。於第一審復證稱：伊當時僅將手伸入車內
，在交易時伊與楊宗華之間尚隔著被告等語（見第一審卷第一五
○頁）。且依上述翻拍之照片觀之，林世雄雖有低頭彎腰之情形
，但其頭部與身體均未伸入車內，僅似將其右臂前端部分伸入車
內交易而已。則依該照片似難證明林世雄究係直接與坐於左側駕
駛座之楊宗華交款取物（毒品）？抑或係透過坐在右前座之被告
轉交。且坐於左前座之駕駛者直接側身伸手至右側車窗遞交物品
，固非難事；但駕駛者透過坐於右前側之乘客遞交物品予右側車
窗外之人，亦屬常見。原審並未詳究實情為何，僅憑上述照片顯
示林世雄當時有低頭彎腰將其手臂伸入車內之情形，暨謂駕駛者
側身至右側車窗遞交物品並非難事云云，遽行推測林世雄必係直
接與坐於駕駛座之楊宗華交錢取物，並非透過被告為之，而採為
有利於被告之認定，尚嫌速斷。(三)、卷查檢察官於九十二年八月
二十六日訊問被告之筆錄內記載：「（你販賣何種毒品？）我只
有賣安非他命，海洛因沒有販賣」等語（見偵查卷第四十一頁反
面）。若此項陳述係檢察官訊問被告時由被告所回答，則被告似
已自白販賣安非他命之犯行。究竟上述筆錄之記載係檢察官訊問
「被告」或「楊宗華」之陳述？該筆錄就檢察官所訊問對象之姓
名是否有漏載之情形？此與被告是否已於偵查中自白犯行有關，
原審未一併加以調查釐清明白，遽行判決，亦嫌調查未盡。以上
或為檢察官上訴意旨所指摘，或為本院得依職權調查之事項，應
認原判決關於被告部分有撤銷發回之原因。
據上論結，應依刑事訴訟法第三百九十七條、第四百零一條，判
決如主文。
中　　華　　民　　國　九十六　年　　三　　月　 十五 　日
                      最高法院刑事第十二庭
                          審判長法官  池　啟　明
                                法官  王　居　財
                                法官  郭　毓　洲
                                法官  韓　金　秀
                                法官  黃　梅　月
      本件正本證明與原本無異
                                      書  記  官
中　　華　　民　　國　九十六　年　　三　　月　　　　　日
                                                Ａ
